臺灣新北地方法院民事判決
110年度簡上字第411號
上  訴  人  吳孟隆  

訴訟代理人  李昊沅律師
被上訴人    曾綉婷  

訴訟代理人  簡炎申律師
上列當事人間請求給付違約金等事件，上訴人對於中華民國110 
年10月26日本院板橋簡易庭110年度板簡字第365號第一審判決提
起上訴，本院於111年8月1日言詞辯論終結，判決如下：
    主  文
原判決關於命上訴人應將被上訴人於民國一零六年九月二十六日
贈與上訴人之雪納瑞犬（晶片號碼：000000-0000-00000）壹隻
返還被上訴人部分，及該部分假執行宣告暨訴訟費用之裁判均廢
棄。
上開廢棄部分，被上訴人在第一審之訴駁回。
其餘上訴駁回。
第一審訴訟費用（除確定部分外）及第二審訴訟費用由上訴人負
擔十分之三，餘由被上訴人負擔。　
    事實及理由
壹、程序部分
    按第二審上訴程序，當事人不得提出新攻擊或防禦方法。但
    有民事訴訟法第447條第1項但書所列情形之一者，不在此限
    ；該但書各款事由，當事人應釋明之；違反規定者，第二審
    法院應駁回之，民事訴訟法第447條定有明文，依同法第436
    之1第3項並為簡易訴訟程序第二審上訴程序準用之。被上訴
    人於上訴人提起本件上訴後，以民國111年4月7日民事答辯㈢
    狀主張倘若其於原審主張終止契約之請求不生效時，上訴人
    於110年4月25日拒絕被上訴人提出探視犬隻之要求，被上訴
    人再次取得終止契約之權利，而以前開書狀之送達為附條件
    終止契約及請求返還犬隻之意思表示等語（見本院卷第213
    頁），乃核屬新攻擊防禦方法，而被上訴人於二審始提出上
    開附條件終止契約之主張，惟並未釋明係依據民事訴訟法第
    447條第1項但書何款事由，復未釋明有何正當理由逾時於本
    院二審審理始提出上開新攻擊防禦方法，足認被上訴人於二
    審始提出上開主張，與前開規定未合，已屬逾時提出而不應
    准許，應予駁回，本院無庸再就上開抗辯予以論駁，附此敘
    明。
貳、實體部分
一、被上訴人起訴主張：
  ㈠兩造於106年7月間結識於FACEBOOK（臉書）寵物送養社團，
    彼時被上訴人刊登送養啟事，欲將心愛之雪納瑞犬送養，遂
    尋求有心人士受讓，為確認受讓人係愛狗人士，且有妥適照
    料被上訴人愛犬之生活條件，被上訴人曾進行兩次家訪，為
    確認上訴人能接受以「正向思維及安定訊號進行育犬」，更
    自費延聘專家為上訴人及其配偶上課，被上訴人亦口頭將送
    養後仍需定期家訪、回報生活近況、定期施打預防針、2歲
    半後需進行結紮手術及過戶等事宜，均悉數說明，並為上訴
    人所允諾，被上訴人乃於106年9月26日將名喚Miu Miu之雪
    納瑞幼犬（晶片號碼：000000-0000-00000，下稱系爭犬隻
    ）送養予上訴人。初期兩造配合良好，與其他領養人一同於
    通訊軟體LINE送養群組「MINI群組」內（下稱系爭群組）談
    天及回報犬隻近況，未曾聽聞上訴人對於收養條件有何不滿
    。詎上訴人及其配偶於108年8月間計畫赴日旅遊，詢問被上
    訴人可否照顧系爭犬隻，因斯時被上訴人家中瑣事較為繁雜
    ，而婉拒上訴人之請求，上訴人回國後即態度丕變，自108
    年9月1日於系爭群組分享系爭犬隻近況後，即未再回覆消息
    ，上訴人甚至私下以LINE向被上訴人反應被上訴人過度騷擾
    、感覺不被信任云云。
  ㈡被上訴人請求上訴人返還系爭犬隻及給付30萬元：
　⒈兩造於108年10月10日簽立寵物認養契約書（下稱系爭契約）
    ，其中第4條第1項約定：「甲方（即被上訴人）每年得家訪
    探視雪納瑞犬壹次…」、第4條第2項約定：「乙方（即上訴
    人）同意於每3個月內，以通訊軟體LINE聯絡甲方或在MINI
    家族群組中，以照片或影片之方式回報一次雪納瑞犬之近況
    。」，上訴人卻於108年10月11日提供模糊不清之照片，及1
    09年1月10日、同年4月9日分別提供由犬隻後方拍攝且僅有1
    秒之影片，非但與先前所提供之生活近照大相逕庭，更難以
    辨識是否為系爭犬隻，遑論確認近況？被上訴人長達6個月
    未能確認系爭犬隻狀況，乃於109年4月要求進行家訪，上訴
    人先稱「已有安排沒空」，又要求疫情期間需提供健檢證明
    ，被上訴人表達願意配合，上訴人卻稱「6月之後才有時間
    」，雖前後提供6次不同日期，自109年4月至9月均未能就家
    訪時間達成共識，上訴人更要求家訪時安排動保人員一同到
    場，卻又每每拒絕被上訴人提出之時間，或被上訴人提出家
    訪時間後刻意延宕回覆並推稱無法配合，或於改期後才又告
    知拒絕改期、要求依原日期訪視，然距離該原日期僅1、2日
    ，被上訴人根本來不及安排寵物行為專家到場。上訴人於10
    9年9月20日以LINE通知被上訴人109年10月9日中午12時或同
    年12月20日上午11時進行家訪，否則視同放棄109年度家訪
    ，全無溝通協商之意，且僅有2個時段可供家訪，焉是有理
    ？若謂上訴人並非蓄意阻撓，是孰能信？上訴人係故意造成
    被上訴人困擾，意圖使家訪無法完成，悖於兩造前開約定，
    被上訴人得依系爭契約第4條第5項約定：「如有違反第二項
    、第三項約定者，乙方應無條件給付甲方新臺幣參萬元…」
    ，第4條第4項約定：「如有違反第一項約定者，甲方得終止
    契約，乙方應無條件返還雪納瑞犬予甲方。」，請求上訴人
    給付自108年9月起1年期間違約賠償12萬元，由被上訴人捐
    給動物社福團體，以及以起訴狀繕本送達作為終止系爭契約
    之意思表示，並請求上訴人返還系爭犬隻。
　⒉另依系爭契約第4條第3項約定：「除有正當理由外，乙方不
    得連續二週聯繫不到或刻意迴避甲方。」，第8條第2項約定
    ：「乙方如違反約定，應賠償甲方因此所生之損害，包括但
    不限於律師費、裁判費。」，被上訴人於109年6月7日要求
    同年6月28日前往家訪，上訴人遲至同年月23日方回應；上
    訴人於109年7月10日要求上訴人改善其傳送之照片，上訴人
    遲至109年7月31日才回覆；被上訴人於109年7月31日要求於
    同年9月3日前往家訪，上訴人遲至109年9月1日才回應，上
    訴人違反系爭契約第4條第3項約定，應依系爭契約第4條第5
    項約定給付9萬元予被上訴人，由被上訴人捐給動物社福團
    體。又上訴人惡意違反系爭契約約定致生本件訴訟，實非被
    上訴人所樂見，因上訴人屢屢惡言相向，更拒絕回報系爭犬
    隻近況，被上訴人百般無奈只得提起本件訴訟，並依據系爭
    契約第8條第2項約定請求上訴人給付律師費9萬元等語。
二、上訴人則以：
  ㈠上訴人配偶於106年9月2日看到被上訴人之認養貼文，於當日
    與被上訴人聯繫，被上訴人認為上訴人配偶符合認養條件，
    遂要求於106年9月10日進行家訪，當時被上訴人共計送養3
    隻幼犬，所有認養家庭都必須參加被上訴人安排之課程，上
    訴人配偶曾要求負擔費用，遭被上訴人拒絕。上訴人於認養
    後從未違反當初承諾，除了悉心呵護系爭犬隻，也自願在系
    爭群組分享系爭犬隻成長點滴。上訴人於108年9月下旬向被
    上訴人表達希望不要過度詢問時，被上訴人也表示「一直都
    很信任您」、「你們對miu好我知道」、「從來不擔心miu在
    您家照顧下一定很快樂又幸福」、「認養書簽不簽都一樣你
    們照顧我放心」，顯已認同上訴人對系爭犬隻之疼愛與照顧
    ，兩造於108年10月10日簽訂系爭契約時，被上訴人也再次
    表示對上訴人之照顧很滿意。被上訴人稱其拒絕在出國期間
    代為照顧系爭犬隻，上訴人才態度丕變，實屬被上訴人個人
    揣測，上訴人甚至表明願意幫忙照顧被上訴人之3隻犬隻。
    上訴人與配偶因膝下無子，故當年度出國前欲立遺囑就有聲
    明：「如有任何意外，請遺囑保管人聯絡被上訴人，上訴人
    將贈與金額作為照顧miu的費用和謝禮。」，足見上訴人與
    配偶將系爭犬隻當成真正家人，也希望被上訴人可妥善照顧
    系爭犬隻終老。被上訴人於上訴人108年9月13日返國後至同
    年月21日間，不斷打電話、傳LINE私訊上訴人及配偶，縱使
    上訴人已傳系爭犬隻結紮照片，被上訴人仍繼續聯絡過度關
    心，稱自己「被糟蹋」，並指摘上訴人「詐欺」、「情緒不
    穩定可能失控轉嫁於miu」等人身攻擊，與被上訴人前1日才
    稱信任上訴人與配偶之話大相逕庭。惟前開誤會在兩造簽立
    系爭契約時已經講開，上訴人不明白被上訴人故意提起之目
    的何在？
　㈡兩造簽立系爭契約為被上訴人與多數領養人訂立同類契約之
    用，由被上訴人一方委託法律專業人士為其預先擬定之條款
    ，且上訴人未能就內容進行磋商變更，顯見為一定型化契約
    ，而有民法第247條之1規定適用。系爭契約第4條第3項要求
    上訴人不得連續2週聯繫不到或刻意迴避，限制上訴人行使
    憲法保障人民之基本權利、自由權或令上訴人拋棄權利，且
    被上訴人行使家訪探視權，未顧及上訴人作息、擅自糾合閒
    雜人等，已無故加重上訴人責任。另被上訴人故意拒絕上訴
    人先看過系爭契約內容之要求，根本無意與上訴人磋商，使
    上訴人承受重大不利益。縱然被上訴人指稱系爭契約目的在
    督促兩造依約履行，然不表示賦予被上訴人得權利濫用，被
    上訴人之行為人逾越權利行使之正當方法，違反誠信原則。
  ㈢上訴人簽訂系爭契約後，均如實遵守系爭契約內容履行：
　⒈上訴人於108年10月11日、109年1月10日、同年4月9日、同年
    7月9日、同年10月8日、110年1月7日、同年4月9日、同年7
    月8日，確實每3個月內以LINE提供照片與影片給被上訴人，
    被上訴人稱照片模糊不清難以辨識、影片時間長短或對於畫
    質高低之要求，實乃個人主觀認定。況上訴人於109年1月10
    日傳送影片後，被上訴人亦回覆開心讚許之動畫貼圖，並無
    任何不滿與異議，過去分享照片亦多有模糊情形，從未聽聞
    被上訴人有任何挑剔。被上訴人遽於109年3月30日起逕自擴
    張解釋契約，命上訴人履行額外約定義務，諸如照片內需包
    含領養人在內、自動浮水印日期、正面及側面數張等，在在
    令上訴人困惑自己究竟是領養人還是代養人。
  ⒉兩造於109年6月7日在LINE中已就家訪事宜做過討論，被上訴
    人於同年月9日告知要帶寵物行為專家和律師家訪評估見證
    ，上訴人於同年月23日回應，並無超過2週無法聯繫。又上
    訴人曾於108年7月19日上午8時49分接到被上訴人手機電話
    ，通話時間為24分鐘，並於同年月31日以LINE回覆訊息，並
    無超過2週無法聯繫。另上訴人於109年7月31日以LINE提醒
    被上訴人108年8月2日進行家訪，被上訴人回覆因請不到老
    師和見證人，要改到同年9月3日，由於雙方協議許久無法敲
    定日期，好不容易達成共識，當日已告知不同意延期亦不同
    意同年9月3日家訪，之後被上訴人於同年8月23日傳送訊息
    ，上訴人於同年9月1日回應，並無超過2週無法聯繫。
  ⒊家訪係被上訴人之權利，上訴人亦努力配合並無拒絕，被上
    訴人先是悖於系爭契約約定未經雙方共同協調，逕於109年4
    月10日片面告知要在2天後之4月12日進行家訪，適逢新冠疫
    情爆發，上訴人不建議被上訴人過來，然被上訴執意家訪，
    上訴人要求上訴人提供健康證明乃出於正當理由並無不妥。
    之後，上訴人陸續提出109年6月13日、同年6月25日、同年6
    月27日、同年6月28日、同年8月2日、同年10月9日、同年12
    月20日共7次家訪時間，均為被上訴人所拒絕，之所以在6月
    份提出4次家訪時間，無非是希望被上訴人儘快過來家訪，
    然被上訴人卻稱上訴人亂約時間，一次也無法配合。且上述
    6月28日、8月2日是被上訴人自行要求之日期，豈料被上訴
    人每每以老師時間無法配合為由屢次失約，家訪為兩造之間
    之事，與第三人無關，故老師無法前來與家訪無關亦無任何
    衝突，被上訴人如此殷殷企盼見到系爭犬隻，卻屢次因為老
    師時間無法配合斷然取消家訪，若謂不是刻意刁難，空口無
    心，是孰能信？家訪時間係兩造共同協調，上訴人指摘被上
    訴人全無溝通協商之意的同時，卻無視上訴人也有父母要探
    望照顧，也表明不希望約在平日晚上，被上訴人一味要求上
    訴人只能依照被上訴人時間配合家訪，焉是有理？綜上所陳
    ，被上訴並無違反系爭契約約定，被上訴人不得依系爭契約
    第4條第5項約定請求賠償3萬元，及依第8條第2項約定請求
    賠償律師費用9萬元，亦不得依第4條第4項約定請求返還系
    爭犬隻等語，資為抗辯。
三、被上訴人於原審起訴聲明：㈠上訴人應給付被上訴人30萬元
    ，及自起訴狀繕本送達翌日起至清償日止，按週年利率5%計
    算之利息。㈡被上訴人應將106年9月26日所贈與之系爭犬隻
    返還被上訴人。原審判決上訴人應給付被上訴人12萬元，及
    自110年2月19日起至清償日止，按週年利率5%計算之利息，
    以及上訴人應將系爭犬隻返還被上訴人，並駁回被上訴人其
    餘之請求（被上訴人就其敗訴部分並未提起上訴，業已確定
    ）。上訴人就其敗訴部分不服，並為上訴聲明：㈠原判決不
    利於上訴人部分廢棄。㈡上開廢棄部分，被上訴人於第一審
    之訴駁回。
四、本院之判斷：
　　被上訴人主張上訴人未依系爭契約約定回報系爭犬隻近況、
    連續2週聯繫不到，且拒絕被上訴人家訪探視系爭犬隻，其
    得請求被上訴人賠償，並終止系爭契約請求返還系爭犬隻等
    語，上訴人固未否認兩造迄至被上訴人提起本件訴訟時，仍
    未能就家訪探視時間達成協調，然就其是否違反系爭契約約
    定，則以前揭情詞置辯。是本件兩造爭執所在厥為：㈠系爭
    契約有無民法第247條之1規定之適用？㈡上訴人有無違反系
    爭契約第4條第2項、第3項之情事？㈢上訴人有無違反系爭契
    約第4條第1項之情事？被上訴人得否依同條第4項約定終止
    系爭契約？㈣被上訴人得否請求上訴人賠償？經查：
　㈠系爭契約並無民法第247條之1規定適用：
　  按依照當事人一方預定用於同類契約之條款而訂定之契約，
    按其情形顯失公平者，依民法第247條之1規定固為無效。惟
    被上訴人當初係因「家中因素」而需送養系爭犬隻，此有上
    訴人提出被上訴人當時在臉書刊登之認養貼文在卷可參（見
    原審卷第163頁），而被上訴人當時係將系爭犬隻連同其他2
    隻幼犬送養，亦有上訴人提出被上訴人配偶以LINE表示「這
    是共用版，『3戶』都一樣的內容…」之對話紀錄在卷可憑（見
    原審卷第327頁），可知系爭契約內容雖為被上訴人單方擬
    定，然被上訴人係因家中特殊狀況而將3隻幼犬送養，進而
    與3隻幼犬認養人訂定契約，顯非被上訴人為與不特定多數
    人訂立同類契約之用，而預先擬定條款所訂定之契約，已難
    認屬民法第247條之1規定之定型化契約。況被上訴人於108
    年9月29日向上訴人稱：「…反正認養書簽不簽都一樣，你們
    照顧我放心，人不回應簽了也沒輒！…」，被上訴人配偶於1
    08年10月9日亦向上訴人稱：「還是約明天下午2：00到好了
    」、「希望你會來」，有上訴人提出LINE對話紀錄在卷可考
    （見原審卷第167頁、第327頁），可知上訴人亦可拒絕簽立
    系爭契約，且被上訴人並無基於任何經濟或其他優勢，令上
    訴人就契約條款無變更磋商之餘地，而有何顯失公平情事，
    則上訴人既於審視系爭契約內容後仍同意簽立，基於契約自
    由原則，自應受系爭契約之拘束，上訴人主張系爭契約有民
    法第247條之1規定顯失公平情事而無效云云，並無可採。
  ㈡關於系爭契約第4條第2項、第3項部分：
　⒈兩造於系爭契約第4條第2項約定：「乙方同意於每3個月內，
    以通訊軟體LINE聯絡甲方或在MINI家族群組中，以照片或影
    片之方式回報一次雪納瑞犬之近況。」、第4條第3項約定：
    「除有正當理由外，乙方不得連續二週聯繫不到或刻意迴避
    甲方。」（見原審卷第52頁）。又按解釋契約，應於文義上
    及論理上詳為推求，以探求當事人立約時之真意，並通觀契
    約全文，斟酌訂立契約當時及過去之事實、交易上之習慣等
    其他一切證據資料，本於經驗法則及誠信原則，從該意思表
    示所根基之原因事實、主要目的、經濟價值、社會客觀認知
    及當事人所欲表示之法律效果，作全盤之觀察，以為判斷之
    基礎，不能徒拘泥字面或截取書據中一二語，任意推解致失
    其真意（最高法院98年度台上字第1925號判決意旨參照）。
　⒉被上訴人主張自108年9月1日起1年均未再回報可供確認系爭
    犬隻近況之照片或影片等語，此為上訴人所否認，並提出10
    8年10月11日、109年1月10日、同年4月9日、同年7月9日以L
    INE傳送照片或影片至系爭群組內之LINE紀錄為佐（見原審
    卷第177頁）。觀諸108年10月11日影片長度為5秒，內容為
    犬隻在戶外散步，而109年7月9日照片則為犬隻之頭部特寫
    ，尚非無法得知系爭犬隻目前之活動力與精神狀態；而109
    年1月10日之影片長度雖僅2秒，然被上訴人當日即以開心讚
    許之動態貼圖回應上訴人，可知已獲被上訴人之認可，堪認
    上訴人前開傳送之照片、影片與系爭契約第4條第2項約定並
    無相違。惟上訴人於109年4月9日傳送之影片長度僅1秒，內
    容雖可見犬隻，然係自犬隻後方拍攝，且影片長度過短，顯
    無法窺見犬隻之活動情形，難認上訴人已依約定回報系爭犬
    隻之近況予被上訴人，被上訴人據此主張上訴人109年4月9
    日傳送之影片與系爭契約第4條第2項約定有違，非無可採。
    上訴人雖抗辯兩造並無於系爭契約約定影片長短、拍攝角度
    ，不得以被上訴人主觀標準逕謂上訴人有違約事實云云，然
    影片長度影響所呈現之內容可否供觀覽者瞭解，此為一般通
    常之理，並非被上訴人個人標準問題，且參酌兩造於系爭契
    約第4條第2項約定照片或影片傳送之目的，在於使被上訴人
    得以自照片或影片知悉系爭犬隻之「近況」，則該照片或影
    片內容應可使被上訴人就系爭犬隻之體態或活動力有粗略之
    瞭解，方與兩造訂約時之真意相符，否則上訴人僅需於每3
    個月內定時傳送照片或影片，無論內容或品質是否可使一般
    人瞭解系爭犬隻近況，則系爭契約第4條第2項約定「回報近
    況」無異形同具文，故上訴人前開所辯，尚無可採。
　⒊又被上訴人主張其於109年6月7日要求於同年月28日前往家訪
    ，上訴人遲至同年月23日才回應；於109年7月10日要求改善
    上訴人傳送之照片，上訴人遲至同年月31日才回應；於109
    年7月31日要求於同年9月3日前往家訪，上訴人遲至同年9月
    1日才回應，均有超過2週無法聯繫等語，並提出LINE對話紀
    錄為佐（見原審卷第65頁至第66頁、第71頁至第74頁、第25
    3頁至第259頁）。而查：
　⑴觀諸上訴人於109年6月7日針對家訪一事向被上訴人表達不滿
    情緒，被上訴人回應並稱「6/28過去家訪，下午3點」之後
    ，上訴人就此家訪時間並無任何回覆，經被上訴人於109年6
    月9日、同年9月17日再次表示將於109年6月28日前往家訪後
    ，上訴人始於109年6月23日予以回覆，距離109年6月7日已
    逾2週，參酌上訴人縱於109年6月7日當下無法確認被上訴人
    提出之家訪時間，亦可回覆尚無法確認，且上訴人亦未舉證
    其有何不可歸責於己之事由，方可於109年6月23日回覆被上
    訴人，難認上訴人係有正當理由連續2週聯繫不到，被上訴
    人據此主張上訴人有違反系爭契約第4條第3項約定情事，為
    屬有據。上訴人雖主張兩造於109年6月7日已就家訪事宜作
    過討論，其於109年6月23日針對被上訴人109年6月9日內容
    回覆並未超過2週云云，然此與被上訴人109年6月7日最後提
    出同年6月28日家訪時間後，上訴人並無任何回應之事實不
    符，並無可採。
　⑵又被上訴人於109年7月9日針對上訴人傳送系爭犬隻臉部特寫
    照片，於109年7月10日向上訴人反應照片模糊，要求上訴人
    在2日內改善，並傳送包含領養人即上訴人在內之生活照片
    數張，上訴人固於109年7月31日方提出同年8月2日家訪時間
    而回覆被上訴人，惟上訴人前開傳送照片並無違反系爭契約
    第4條第2項回報近況約定，如前所述，且被上訴人要求照片
    內容應包括上訴人在內之照片2張，顯逾越照片傳送係在確
    認系爭犬隻近況之契約目的，故難認上訴人就被上訴人之要
    求未予回應係無正當理由，被上訴人此部分主張，並非有據
    。另被上訴人固於109年7月31日提出同年9月3日家訪時間，
    且於109年8月23日再次向上訴人表示將於同年9月3日家訪，
    惟上訴人於109年7月31日時已明確不同意同年9月3日進行家
    訪，難認上訴人於109年9月1日再次向被上訴人表示不同意
    同年9月3日進行家訪，係有自109年7月31日連續2週聯繫不
    到之情形，況被上訴人自承於109年7月19日曾撥打電話予上
    訴人，雙方並有通話達24分34秒，有該通話紀錄在卷可稽（
    見本院卷第265頁），前開期間上訴人亦無拒接電話聯繫不
    到之情形，故被上訴人此部分主張，仍無可採。
　㈢關於系爭契約第4條第1項、第4項部分：
　⒈兩造於系爭契約第4條第1項約定：「甲方每年得家訪探視雪
    納瑞犬隻壹次，家訪探視時間由甲、乙雙方共同協調；如有
    一方因故不能探視，應於前一日通知他方，並另行協調探視
    時間。」、第4項約定：「如有違反第一項約定者，甲方得
    終止契約，乙方應無條件返還雪納瑞犬予甲方。」（見原審
    卷第52頁），可知兩造約定之家訪雖係被上訴人得行使之權
    利，然家訪時間係由兩造「共同協調」，故家訪時間需經兩
    造均同意方可擇定，應屬明確。
　⒉被上訴人主張其於109年4月10日通知將於同年月12日下午3點
    進行家訪，於109年5月2日（被上訴人誤載為3日）通知將於
    同年6月5日晚上8點進行家訪，於109年6月7日通知將於同年
    6月28日下午3點進行家訪，於109年6月24日通知將於8月2日
    下午3點進行家訪，於109年7月31日通知已以電話約定將於
    同年9月3日晚上8點進行家訪，均遭上訴人刻意阻撓、妨害
    探視云云，並提出兩造間LINE對話紀錄為佐（見本院卷第10
    3頁至第113頁）。觀諸前開對話紀錄雖可見被上訴人提出家
    訪時間予上訴人，然上訴人於109年4月10日回稱：「第一這
    星期日已有安排沒空。第二疫情期間不建議過來。第三若還
    是決定過來請於雙方協調好的家訪時間的前一天去『醫院』（
    非診所）取得健康證明傳給我。」、於109年4月14日回稱：
    「…星期日沒空，6月之後才有時間！」，可知上訴人並未同
    意被上訴人提出109年4月12日下午3點之家訪時間。又上訴
    人於109年5月3日回稱：「約6/13下午2點半本社區側門進出
    」，可見係不同意被上訴人提出109年6月5日晚上8點家訪；
    於109年6月23日回稱：「最後6/28上午11：00本社區側門…
    」，可見係不同意被上訴人提出109年6月28日下午3點家訪
    ；於109年7月8日回稱：「8/2下午1點半本社區側門…」，可
    見係不同意被上訴人提出109年8月2日下午3點家訪；於109
    年9月1日回稱：「沒人跟你約9/3…」，可見係不同意被上訴
    人提出109年9月3日晚上8點家訪時間，故被上訴人未能於提
    出之家訪時間探視系爭犬隻，乃因兩造無法協調出彼此均可
    同意之家訪時間所致，難認上訴人有違反系爭契約第4條第1
    項約定之情事。
　⒊至於被上訴人雖主張兩造於系爭契約簽訂前，即有安排家訪
    約10次，上訴人知悉被上訴人因週六有固定工作關係，所有
    家訪均會安排週一至週六之夜間，或週日，上訴人卻故意擇
    被上訴人無法參與之時段，令被上訴人無從進行家訪云云，
    然兩造於系爭契約簽訂之前建立之家訪模式，並未經兩造於
    系爭契約內明定，自無拘束上訴人之效力，且過去之模式亦
    非不可變更，難以上訴人不願配合被上訴人工作時間，即謂
    上訴人係刻意阻撓被上訴人進行家訪。又被上訴人主張其於
    109年6月7日提出109年6月28日下午3點之家訪時間，上訴人
    於2週後方提供其他時段，刻意迴避被上訴人已安排動物行
    為專家及律師見證之時段，且於被上訴人109年6月25日提出
    同年8月2日下午3點之家訪時間，並請上訴人於109年7月5日
    前回覆確認，上訴人卻遲至109年7月8日始回覆並提出其他
    時段，故意使家訪無法成行云云。然上訴人雖於109年6月7
    日稱：「…對了過來時順便帶上動保協會的人一起確認我比
    較安心喔…」，被上訴人則於109年6月9日回覆稱：「依照你
    上述要求希望有人見證，6/28下午三點，帶動物行為專家及
    律師家訪評估及見證」（見本院卷第108頁），惟上訴人於1
    09年6月17日回稱：「…另我們所提的是『動保協會』的人，既
    然懷疑虐狗之事，要找動保相關機關來直接蒐證才對，不是
    嗎？」（見本院卷第109頁），足見上訴人並無同意被上訴
    人偕同動物行為專家及律師前往家訪，而兩造於系爭契約亦
    無約定被上訴人得偕同前開人員參與家訪，則因上訴人未及
    時回覆導致前開人員無法會同，應不影響被上訴人可自行進
    行家訪，自難以上訴人未能配合被上訴人與動物行為專家、
    律師約定之時間進行家訪，而認上訴人有刻意阻撓之情事。
    至於上訴人對於被上訴人提出家訪時間是否拖延回覆，參酌
    兩造倘若共同協調家訪時間後，依系爭契約第4條1項後段約
    定仍可於前1日通知他方取消，則於兩造尚在共同協調家訪
    時間階段，更無強令上訴人應於一定時間內或被上訴人要求
    時間內予以回覆之義務，難以此即為不利於上訴人之認定。
  ⒋再被上訴人主張上訴人於109年9月20日自行限定被上訴人家
    訪時間為同年10月9日中午12點或同年12月20日上午11點，
    並非真心使被上訴人得為家訪云云，並提出前開LINE對話紀
    錄為佐（見本院卷第113頁）。然家訪時間既為兩造共同協
    調，則上訴人亦可提出家訪時間供被上訴人選擇，故上訴人
    提供前開2時段予被上訴人，與系爭契約第4條第1項約定並
    無相違。至於上訴人雖於提出前開家訪時段後稱：「不來也
    沒回覆就當你自願放棄2020年度的家訪！」，惟參酌被上訴
    人於109年10月5日即向上訴人提出：「…那約10/7週三晚上2
    0點…家訪時間需1.5小時至2小時…」之家訪時間（見本院卷
    第114頁），可見被上訴人未同意僅以前開2時段擇一家訪，
    亦無同意視同放棄該年度家訪權利之意思，上訴人前開視同
    放棄家訪權利之陳述，充其量僅為其單方主張而已，則系爭
    契約既無兩造共同協調不成之解決機制，自無從判定應以何
    方提出之時間為優先，兩造亦均有拒絕對方提出家訪時間之
    權利，故上訴人不同意前開2時段外之其他時間進行家訪，
    仍屬雙方家訪時間共同協調不成之情形，難認上訴人係拒絕
    被上訴人家訪探視系爭犬隻，故被上訴人前開主張，仍無可
    採。
　⒌是以，上訴人並無違反系爭契約第4條第1項約定情事，則被
    被上訴人主張其得依系爭契約第4條第4項約定終止系爭契約
    ，並請求上訴人返還系爭犬隻，即非有據，應予駁回。
  ㈣被上訴人得否請求上訴人賠償部分：
　  兩造於系爭契約第4條第5項約定：「如有違反第二項、第三
    項約定者，乙方應無條件給付甲方新臺幣參萬元，由甲方將
    前開金額捐款予動物社福團體。」、第8條第2項約定：「乙
    方如違反約定，應賠償甲方因此所生之損害，包括但不限於
    律師費、裁判費。」（見原審卷第52頁）。上訴人有違反系
    爭契約第4條第2項、第3項約定之情事，如前所述，自應依
    前開約定給付被上訴人3萬元，並賠償被上訴人因此所受之
    損害。而被上訴人因上訴人違約於原審委託律師提起本件訴
    訟，並支出律師費用9萬元，業據其提出律師酬金收據在卷
    可稽（見原審卷第75頁），則被上訴人請求上訴人給付該律
    師費9萬元，併同前開3萬元，共計請求被上訴人給付12萬元
    ，為屬有據。
五、末按給付無確定期限者，債務人於債權人得請求給付時，經
    其催告而未為給付，自受催告時起，負遲延責任，其經債權
    人起訴而送達訴狀，或依督促程序送達支付命令，或為其他
    相類之行為者，與催告有同一之效力；遲延之債務，以支付
    金錢為標的者，債權人得請求依法定利率計算之遲延利息；
    應付利息之債務，其利率未經約定，亦無法律可據者，週年
    利率為5%，民法第229 條第2 項、第233 條第1 項前段、第
    203 條分別定有明文。被上訴人之起訴狀繕本係於110年2 
    月8日寄存送達上訴人，有送達證書在卷可佐，於110年2月1
    8日發生送達效力，是被上訴人請求上訴人給付自110年2月1
    9日起至清償日止，按週年利率5%計算之遲延利息，亦屬有
    據。
六、從而，被上訴人依系爭契約之法律關係，請求上訴人給付12
    萬元，及自110年2月19日起至清償日止，按週年利率5%計算
    之利息，為有理由，應予准許，逾此範圍之請求，為無理由
    ，應予駁回。原審就超過上開應予准許部分，為上訴人敗訴
    之判決，並依職權為假執行之宣告，自有未洽，上訴意旨指
    摘原判決此部分不當，求予廢棄改判，為有理由，爰由本院
    廢棄改判如主文第2項所示。至上開應予准許部分，原審為
    被上訴人勝訴之判決，並依職權宣告假執行，核無不合，上
    訴人指摘原判決此部分不當，求予廢棄改判，為無理由，應
    予駁回。
七、本件事證已臻明確，兩造其餘之攻擊或防禦方法及所用之證
    據，經本院斟酌後，認為均不足以影響本判決之結果，爰不
    逐一論列，併此敘明
八、據上論結，本件上訴為一部有理由，一部無理由，依民事訴
    訟法第436條之1第3項、第450條、第449條第1項、第79條，
    判決如主文。
中　　華　　民　　國　　111 　年　　8 　　月　　29　　日
                  民事第四庭    審判長法　官 張筱琪
　　　　　　　　　       
　　　　　　　　　                    法  官 林琮欽
　　　　　　　　　
　　　　　　　　　                    法  官 莊佩頴
以上正本係照原本作成
本判決不得上訴
中　　華　　民　　國　　111 　年　　8 　　月　　29　　日
                            書記官　李瑞芝